【裁判字號】    98,刑智上易,87
【裁判日期】    981120
【裁判案由】    違反著作權法
【裁判全文】
智慧財產法院刑事裁定
                                  98年度刑智上易字第87號
上  訴  人  臺灣高等法院檢察署智慧財產分署檢察官
被      告  康榮華  65歲（民國○○年○○月○○日生）
被告康榮華因違反著作權法案件，不服臺灣屏東地方法院97年度
易字第1213號，中華民國98年5 月12日第一審判決（起訴案號：
臺灣屏東地方法院檢察署97年度偵字第6531號），提起上訴，經
本院於同年10月22日判決，上訴人不服，提起上訴，本院裁定如
下：
    主  文
上訴駁回。
    理  由
一、按最重本刑為3 年以下有期徒刑、拘役或專科罰金之罪之案
    件，經第二審判決者，不得上訴於第三審法院，刑事訴訟法
    第376 條第1 款定有明文。又原審法院認為上訴不合法律上
    之程式或法律上不應准許或其上訴權已經喪失者，應以裁定
    駁回之，但其不合法律上之程式可補正者，應定期間先命補
    正，同法第384 條亦有明文。
二、檢察官上訴意旨略以：
  (一)被告所為係觸犯著作權法第91條第2 項意圖銷售或出租而擅
    自以重製之方法侵害他人之著作財產權罪及同法第92條以出
    租之方法侵害他人之著作財產權罪。刑法修正施行後，如最
    高法院92年度臺上字第1425號判決要旨即認「著作權法第91
    條第2 項係規定意圖銷售或出租而擅自重製他人著作，則按
    照低度行為吸收於高度行為之原則，其出租重製他人著作之
    行為，當吸收於擅自重製行為之中，自應專依重製之規定處
    罰」。職是，檢察官起訴之犯罪事實為單一案件，係單一刑
    罰權。但因為載明同法第91條第2 項之意圖銷售或出租而擅
    自以重製之方法侵害他人著作財產權（起訴書誤引同法第91
    條第1 項之擅自以重製之方法侵害他人之著作財產權）罪與
    同法第92條以出租之方法侵害他人之著作財產權之罪為吸收
    犯或想像競合犯之實質上或裁判上一罪關係，第一審未予詳
    查，竟就擅自以出租之方法侵害他人之著作財產權者為有罪
    判決，就單一案件之一部分（意圖銷售或出租而擅自以重製
    之方法侵害他人之著作財產權部分）為無罪諭知。嗣後被告
    就有罪部分提起上訴，但因起訴事實為單一案件，參酌上開
    判例意旨，自有審判不可分之關係，依刑事訴訟法第348 條
    第2 項之規定，其有關係之部分，視為亦已上訴，上訴審自
    應就全部起訴事實為適當之判決，惟原判決（即本院二審判
    決）竟認無罪（即意圖銷售或出租而擅自以重製之方法侵害
    他人之著作財產權）部分因檢察官未上訴而無罪確定，顯有
    同法第379 條第12款之「已受請求之事項未予判決」之法則
    適用不當。
  (二)原判決（即本院二審判決）認被告上訴有理由，竟就未經原
    審審判之犯罪事實（亦未經提起公訴，另亦未經第一審判決
    ）即著作權法第92條之「擅自以公開口述、公開播送、公開
    上映、公開演出、公開傳輸、公開展示、改作、編輯方法侵
    害他人之著作財產權者」均撤銷，且所改判之主文亦逾越第
    一審審判範圍（同時亦未經檢察起訴及第一審判決之事項）
    ，諭知「康榮華被訴著作權法第92條之侵害他人之著作財產
    權罪部分無罪」，未審究檢察官所起訴請求裁判者及第一審
    之裁判範圍，僅著作權法第92條所規定侵害他人之著作財產
    權中之「擅自以出租之方法侵害他人之著作財產權者」，而
    第一審所諭告「其他被訴部分無罪」者，僅指「擅自以出租
    之方法侵害他人之著作財產權」部分，致原判決主文與理由
    所載，互相矛盾，其判決顯有刑事訴訟法第379 條第14款，
    其判決當然為違背法令。
  (三)原判決關於得心證之理由，採證顯然違背證據法則，其判決
    理由不備云云。
三、本院二審判決之部分乃不得上訴於第三審之案件：
  (一)檢察官於起訴書「證據並所犯法條」欄第二項記載，被告涉
    嫌著作權法第91條第1 項非法重製他人著作財產權及第92條
    以出租方式侵害他人著作財產權等罪嫌，惟並未記載此2 罪
    有何罪數關係。然法院不受起訴法條及罪名或法律見解記載
    之拘束，觀諸起訴書「犯罪事實」欄第一項之記載，應認檢
    察官起訴之犯罪事實，除同法第92條之罪（即以出租方式侵
    害他人著作財產權罪）外，並包含同法第91條第2 項之罪（
    即意圖銷售或出租而擅自以重製之方法侵害他人之著作財產
    權罪）。
  (二)原審認定被告僅成立著作權法第92條之罪，處有期徒刑3 月
    ，如易科罰金，以新臺幣（下同）1,000 元折算1 日，且沒
    收扣案物，並判決被告被訴同法第91條第2 項之罪（即以出
    租方式侵害他人著作財產權罪）部分無罪。嗣經被告提起本
    件上訴，而檢察官並未提起上訴。雖檢察官於本院審理時當
    庭口頭更正：起訴書錯引同法第91條第1 項之罪，應更正為
    「第2 項」，且與第92條之罪為吸收關係、實質上一罪等語
    （見本院卷第33頁）。惟本院依據調查結果，認定因無證據
    證明被告涉有同法第92條（即以出租方式侵害他人著作財產
    權）之犯行，應為被告無罪之判決（詳本院二審判決第3 至
    5 頁第三至五項所述），此部分無從與同法第91條第2 項之
    罪成立吸收犯之關係，故上訴效力並未及於同法第91條第2
    項之罪部分，本院僅就同法第92條之罪（即以出租方式侵害
    他人著作財產權罪）部分予以審理。
  (三)著作權法第92條以出租方式侵害他人著作財產權罪之法定刑
    為「3 年以下有期徒刑、拘役，或科或併科新臺幣750,000
    元以下罰金」，故本件經本院二審判決部分，依法不得上訴
    第三審，而此部分無可補正，爰依前揭規定，駁回其上訴。
四、至檢察官所指本院二審判決所稱「關於著作權法第92條之侵
    害著作財產權罪部分」、「著作權法第92條之罪」之疑義，
    為達簡化刑事判決之主文格式，司法院於97年2 月編印「刑
    事裁判主文格式參考手冊－刑事特別法裁判主文」，其中第
    37、38頁就著作權法第91條、第92條所定之罪的主文格式為
    ：「犯著作權法第九十一條第一（二、三）項之侵害著作財
    產權罪，處... 。」、「犯著作權法第九十二條之侵害著作
    財產權罪，處... 。」本院二審判決即參考其原則，分別將
    第91條第2 項意圖銷售或出租而擅自以重製之方法侵害他人
    之著作財產權罪，簡稱為「第91條第2 項之罪」，將第92條
    以出租之方法侵害他人之著作財產權罪，簡稱為「第92條之
    罪」，此觀本院二審判決全文均在敘明何以被告97年8 月間
    至同年9 月16日遭查獲時止所為出租內含系爭5 首歌曲之扣
    案電腦伴唱機的行為並未違反著作權法規定自明。故檢察官
    認本院二審判決之範圍涵蓋同法第92條之「擅自以公開口述
    、公開播送、公開上映、公開演出、公開傳輸、公開展示、
    改作、編輯方法侵害他人之著作財產權」之部分，顯有誤解
    ，附此敘明。
五、據上論斷，應依刑事訴訟法第384 條，裁定如主文。
中    華    民    國    98    年    11    月   20     日
            智慧財產法院第二庭
                        審判長法  官  陳國成
                              法  官  曾啟謀
                              法  官  蔡惠如
以上正本係照原本作成。
不得抗告。
中    華    民    國    98    年    11    月   20     日
                              書記官  林佳蘋


司法院資訊處製作；財團法人民間司法改革基金會備份。
